【裁判字號】    95,交訴,226
【裁判日期】    951031
【裁判案由】    公共危險
【裁判全文】
臺灣臺中地方法院刑事判決             95年度交訴字第226號
公  訴  人  臺灣臺中地方法院檢察署檢察官
被      告  甲○○
上列被告因公共危險等案件，經檢察官提起公訴（95年度偵字第
9678號），經本院合議庭裁定，由受命法官依法獨任進行簡式審
判程序判決如下：
    主  文
甲○○駕駛動力交通工具肇事，致人受傷而逃逸，處有期徒刑陸
月，如易科罰金，以銀元參佰元（即新臺幣玖佰元）折算壹日。
    事  實
一、甲○○於民國（下同）九十四年十月十三日上午十一時許，
    駕駛車牌號碼ＱＲ－一五八○號自小客車，沿臺中市○○○
    路由北往南行駛，於同日上午十一時十五分，途經梅川東路
    與大連路交岔路口前，擬右轉駛入大連路，適有乙○○騎乘
    車牌號碼ＭＲ九－七六六號重型機車在甲○○前方，甲○○
    本應於汽車行駛時，注意車前狀況，並隨時採取必要之安全
    措施，而依當時天候晴、日間自然光線、路面乾燥，無缺陷
    、無障礙物、視距良好等情，並無不能注意之情形，竟疏未
    注意車前狀況，貿然右轉，致所駕駛之自小客車右前車頭追
    撞乙○○之機車車尾，乙○○之機車再失控衝撞前方由黃登
    清所駕駛之車牌號碼ＷＲ－四○五號自用大客車右側車身，
    乙○○因此受有臀部挫傷、右肘及右踝擦挫傷、左膝擦傷等
    之傷害（涉犯刑法第二百八十四條第一項前段之過失傷害罪
    嫌部分，業經判決公訴不受理在案）。詎甲○○肇事後，雖
    下車查看，惟竟未報警或採取任何救護措施，亦未留下足供
    聯絡之資料，乘隙逃離現場。
二、案經乙○○訴請臺灣臺中地方法院檢察署檢察官偵查起訴。
    理  由
一、按除被告所犯為死刑、無期徒刑、最輕本刑為三年以上有期
    徒刑之罪或高等法院管轄第一審案件者外，於前條第一項程
    序進行中，被告先就被訴事實為有罪之陳述時，審判長得告
    知被告簡式審判程序之旨，並聽取當事人、代理人、辯護人
    及輔佐人之意見後，裁定進行簡式審判程序，刑事訴訟法第
    二百七十三條之一第一項定有明文。本件被告所犯係死刑、
    無期徒刑、最輕本刑為三年以上有期徒刑以外之罪，其於準
    備程序中就被訴事實為有罪之陳述，且經審判長告知被告簡
    式審判程序之旨，並聽取公訴人及被告之意見後，本院合議
    庭認為適宜而裁定由受命法官獨任進行簡式審判程序，合先
    敘明。
二、訊據被告甲○○對於上揭事實坦承不諱，核與告訴人乙○○
    所指訴及證人黃登清所證述之情節相符，並有道路交通事故
    現場圖、道路交通事故調查報告表（一）、（二）各一份、
    道路交通事故談話紀錄表、道路交通事故補充資料表、現場
    照片六張、告訴人診斷證明書、台中市○○○道路交通事故
    證明書等在卷足資佐證，足認被告甲○○自白，核與事實相
    符，堪予採信，事證至臻明確，被告甲○○犯行洵堪認定。
三、按汽車駕駛人，駕駛汽車肇事致人受傷或死亡，應採取救護
    或其他必要措施，並向警察機關報告，不得駛離，道路交通
    管理處罰條例第六十二條第一項訂有明文。又刑法第一百八
    十五條之四之肇事致人死傷逃逸罪，係為維護交通安全，加
    強救護，減少被害人之死傷，促使駕駛人於肇事後，能對被
    害人即時救護而設置，與駕駛人是否應負過失責任無關，有
    最高法院八十九年度臺上字第一五八九號判決要旨足資參照
    。查被告為自小客車駕駛人，對於上述規定，自應知之甚稔
    ，並予注意，而被告肇事後，竟未報警處理或採取救護及其
    他必要措施。是核被告甲○○所為，係犯刑法第一百八十五
    條之四之肇事逃逸罪。爰審酌被告甲○○犯罪之動機、目的
    、手段、品行、所生危害及犯罪後坦認罪愆，頗具悔意，被
    告甲○○肇事後態度、及肇事後被告甲○○迄今已與告訴人
    乙○○達成民事和解，取得諒解等一切情狀，量處如主文所
    示之刑，並諭知易科罰金之折算標準，以資懲儆。被告行為
    後，刑法第四十一條第一項前段有關易科罰金折算之標準，
    業經總統於九十四年二月二日公布修正，自九十五年七月一
    日施行，由「得以一元以上三元以下折算一日，易科罰金」
    ，並適用修正前罰金罰鍰提高標準條例第二條（現已刪除）
    之規定，提高為「得以新台幣一千元、二千元或三千元折算
    一日，易科罰金」，且刪除「因身體、教育、職業、家庭之
    關係或其他正當事由，執行顯有困難者」之條件，依修正施
    行後刑法第二條第一項「行為後法律有變更者，適用行為時
    之法律。但行為後之法律有利於行為人者，適用最有利於行
    為人之法律」之規定，比較修正前後刑法第四十一條第一項
    前段之規定，修正後之規定，並未較有利於被告，故本件應
    適用被告行為時即修正前刑法第四十一條第一項前段及修正
    前罰金罰鍰提高標準條例第二條之規定，諭知易科罰金之折
    算標準，即應以銀元三百元折算一日，經折算為新台幣後，
    應以新台幣九百元折算一日，併予敘明。
據上論斷，應依刑事訴訟法第二百九十九條第一項前段、第二百
七十三條之一第一項、刑法第二條第一項前段、第一百八十五條
之四、修正前刑法第四十一條第一項前段、修正前罰金罰鍰提高
標準條例第二條，現行法規所定貨幣單位折算新台幣條例第二條
，判決如主文。
中    華    民    國    95    年    10    月    31    日
                  刑事第八庭    法  官  洪俊誠
以上正本證明與原本無異。
如不服本判決，應於判決送達後十日內向本院提出上訴狀，上訴
於臺灣高等法院臺中分院(須附繕本)。
                                 書記官  蕭榮峰
中    華    民    國    95    年    10    月    31    日
附錄論罪科刑實體法條文：
刑法第185條之4（肇事遺棄罪）：
駕駛動力交通工具肇事，致人死傷而逃逸者，處6月以上5年以下
有期徒刑。


司法院資訊處製作；財團法人民間司法改革基金會備份。
